【裁判字號】    98,台上,6831
【裁判日期】    981119
【裁判案由】    強盜
【裁判全文】
最高法院刑事判決            九十八年度台上字第六八三一號
上  訴  人  甲○○
選任辯護人  鞠金蕾律師（法律扶助律師）
上列上訴人因強盜案件，不服台灣高等法院台中分院中華民國九
十八年八月三十一日第二審判決（九十八年度上訴字第六五五號
，起訴案號：台灣台中地方法院檢察署九十七年度偵緝字第一０
八二號），提起上訴，本院判決如下：
    主  文
上訴駁回。
    理  由
按刑事訴訟法第三百七十七條規定，上訴於第三審法院，非以判
決違背法令為理由，不得為之。是提起第三審上訴，應以原判決
違背法令為理由，係屬法定要件。如果上訴理由書狀並未依據卷
內訴訟資料，具體指摘原判決不適用何種法則或如何適用不當，
或所指摘原判決違法情事，顯與法律規定得為第三審上訴理由之
違法情形，不相適合時，均應認其上訴為違背法律上之程式，予
以駁回。本件上訴人甲○○上訴意旨略稱：(一)、上訴人與蔡宗育
（已死亡，經檢察官另為不起訴處分確定）因缺錢花用，而由上
訴人先行進入告訴人乙○○之房間查看，以方便日後行竊。迨至
乙○○撞見上情，進而與上訴人大聲爭論時，上訴人行竊之初衷
並未因此受影響或有何改變；徵諸卷內資料，亦無上訴人與蔡宗
育因而改變原先之犯意聯絡，或另萌犯罪意思之直接或間接證據
。(二)、上訴人與乙○○爭論時，蔡宗育衝出自己臥房並以皮帶勒
住乙○○頸部之突發行為，係蔡宗育基於個人意思？抑與上訴人
先有謀議？皮帶若係上訴人所有，蔡宗育持用前有無徵得上訴人
之同意？凡此均影響上訴人犯罪之罪名。原判決徒以臆測，推論
：上訴人行跡為乙○○發現並發生爭執，蔡宗育持皮帶勒住乙○
○頸部之動作，顯係基於先前不法所有意圖之犯意聯絡，為上訴
人解圍，上訴人基於先前之犯意聯絡，自亦知悉蔡宗育動作之意
思，再參酌上訴人並無勸阻蔡宗育之言詞或動作，顯見上訴人自
此即與蔡宗育有默示之強盜犯意聯絡，其後上訴人再與蔡宗育一
同在乙○○房間內翻箱倒櫃找尋財物云云，於法未合。(三)、原判
決未衡量乙○○房間大小，以及上訴人及蔡宗育有無費心翻箱倒
櫃必要，遽採信乙○○所述其遭蔡宗育勒到沒意識，約半小時醒
來之供詞。原判決採認乙○○誇大、非客觀之證述，有不適用證
據法則之違法。(四)、乙○○於第一審證稱：蔡宗育把我拖進房間
時，甲○○（上訴人）還站在我房間門口沒動，都沒有說話，也
沒有尖叫等語。此與上訴人所辯其被蔡宗育之對乙○○勒頸行為
所驚嚇，並無搜括財物之行為等語，並無不合。原判決就此部分
略而不論，仍以蔡宗育之強暴行為與上訴人有默示之犯意聯絡云
云，自有判決不載理由之違法等語。
經查，原審認上訴人有原判決事實欄所載與蔡宗育共同強盜乙○
○財物之犯行，係依憑上訴人於警詢時之自白、被害人乙○○就
其被害經過於偵查、第一審之指證、乙○○頸部確有受傷之診斷
證明書、行政院衛生署台中醫院針對乙○○傷勢之說明函，以及
扣案之皮帶、毛巾各一條等證據資料，為綜合判斷，認上訴人與
蔡宗育共同強盜犯行堪以認定。並指駁、說明上訴人所辯其與蔡
宗育無強盜之犯意聯絡，亦未參與強盜行為云云，何以不足採之
理由；另就上訴人於警詢時，並無不能接受詢問而陳述之情形，
其自白可以採信之理由，詳予敘明，進而以核上訴人所為係犯刑
法第三百二十八條第一項之強盜罪，並於法定刑內量處其刑。已
詳敘其所憑之證據及認定之理由，所為論斷俱有卷存證據資料可
資覆按，並無採證或認定事實違背經驗、論理法則，或其他違背
法令情形。上訴意旨雖指摘原判決違法。惟查：(一)、原判決認上
訴人之本件強盜行為，與蔡宗育間，有犯意之聯絡及行為之分擔
，係以上訴人與蔡宗育間原先固僅有竊取乙○○財物之意圖；迨
至蔡宗育勒住乙○○時，上訴人並未有勸阻之言詞或動作；乙○
○指述其醒來後，有聽到上訴人與蔡宗育在房間對話，並看到渠
等在房間內翻找東西等語；上訴人於警詢時亦坦承有依蔡宗育之
指使在乙○○之房間內翻箱倒櫃；以及上訴人與蔡宗育共同花用
強盜所得之財物等證據，為其論據（見原判決第五、七、八頁）
。並無未依證據，任意臆測，或採證違法情形。稽諸警詢筆錄，
上訴人確明白供述：「（據被害人乙○○陳述，她遭蔡宗育勒住
脖子後有暈過去，醒來時她的手被一條皮帶反綁住，而當時妳與
蔡宗育正在房間內翻箱倒櫃、搜刮財物，是否屬實？）是」、「
（何人指使至乙○○房間內翻箱倒櫃、搜刮財物？）蔡宗育指使
的」，又稱：「蔡宗育叫我拿毛巾塞住乙○○的嘴巴，我當時拿
出毛巾要塞入她的嘴巴塞不進去，因為當時她的嘴巴閉著」各等
語（見警卷第十四、十五頁）。亦可印證上訴人確已有強盜行為
之分擔，原判決此部分之認定，並無上訴人所指之違誤。(二)、乙
○○於第一審固證稱：「（你昏倒跟醒來的時間大約多久？）不
曉得，從與被告（上訴人）甲○○發生爭執到我醒來求救大約半
小時」等語（見第一審卷第九七頁）。亦即上開半小時，係未確
定之約數，且係自爭執發生至乙○○轉醒並求救之時間。若再對
照乙○○陳稱：我醒來時，甲○○（上訴人）與她男朋友（蔡宗
育）還在我房間，有聽到蔡宗育說有沒有、有沒有，甲○○說沒
有；有聽到有人翻動東西的聲音，我確定他們離開後才起身，發
現被反綁，掙脫後去把血洗掉，發現臉上的血洗不掉之後，就自
己走出去找朋友求救等語（見第一審卷第九六頁反面）。就此，
上訴人亦稱：「乙○○聽到蔡宗育跟我說的話，應該是問我二房
東回來沒，我說沒有」等語（見第一審卷第九七頁反面）。足見
乙○○遭勒昏後，上訴人與蔡宗育猶在房間內逗留相當時間，乙
○○所述當未違反情理。原判決採認乙○○之供述，自不違經驗
法則。其餘上訴意旨係就原審採證認事職權之適法行使，仍持已
經原判決指駁之陳詞再事爭辯，或就同一證據資料為相異之評價
，漫事爭執，自難認已符合首揭法定第三審上訴之要件。其上訴
違背法律上之程式，應予駁回。
據上論結，應依刑事訴訟法第三百九十五條前段，判決如主文。
中    華    民    國  九十八  年   十一   月   十九   日
                      最高法院刑事第五庭
                          審判長法官  陳  正  庸
                                法官  林  秀  夫
                                法官  宋      祺
                                法官  陳  祐  治
                                法官  林  瑞  斌
      本件正本證明與原本無異
                                      書  記  官
中    華    民    國  九十八  年   十一   月  二十三  日
                                                      R


司法院資訊處製作；財團法人民間司法改革基金會備份。
